【裁判字號】    95,上易,86
【裁判日期】    950404
【裁判案由】    遷讓房屋
【裁判全文】
臺灣高等法院民事判決                  95年度上易字第86號
上  訴  人  甲○○
被  上訴人  乙○○
訴訟代理人  徐南城  律師
複  代理人  郭宣辰  律師
上列當事人間遷讓房屋事件，上訴人對於中華民國94年9 月16日
臺灣士林地方法院94年度訴字第141 號第一審判決提起上訴，本
院於95年3月21日言詞辯論終結，判決如下：
    主  文
原判決第二項關於命上訴人給付之金額超過新台幣壹拾壹萬陸仟
陸佰陸拾柒元本息部分及該部分假執行之宣告暨訴訟費用（確定
部分除外）之裁判均廢棄。
上開廢棄部分，被上訴人在第一審之訴及假執行之聲請均駁回。
其餘上訴駁回。
第一審（確定部分除外）及第二審訴訟費用由上訴人負擔五分之
一，餘由被上訴人負擔。
    事實及理由
一、被上訴人主張：上訴人於民國92年1 月28日向被上訴人購買
    坐落台北縣汐止市○○段1754地號土地（權利範圍萬分之30
    ）及其上門牌號碼台北縣汐止市○○路○段322巷8號3樓房屋
    （下稱系爭房屋），並簽訂不動產買賣契約書，約定買賣價
    金為新台幣（下同）190萬元， 價款由銀行貸款支付，被上
    訴人自立約日起，將系爭房屋借予上訴人裝潢使用，如貸款
    手續無法完成，兩造同意系爭房屋由買賣轉為租賃。嗣兩造
    於92年3 月12日重新簽訂不動產買賣契約書，約定買賣價金
    仍為190萬元， 付款方式變更為上訴人於簽約時給付被上訴
    人5萬元，完稅後再給付30萬元，尾款155萬元於產權登記完
    竣後3日內辦妥銀行貸款支付，如有不足額，以現金1次補足
    ，惟上訴人除給付5萬元外，其餘價款均未給付， 兩造乃又
    於93年7月22日簽訂同意書（下稱系爭同意書）， 上訴人同
    意於93年10月31日前無條件搬離系爭房屋，若有違約願支付
    被上訴人7萬元作為違約賠償，及自93年11月1日起，以每日
    1,000元償付至搬離日為止，上訴人迄95年3月21始交還系爭
    房屋鑰匙，返還系爭房屋予被上訴人，爰依系爭同意書之約
    定，求為命上訴人應給付被上訴人違約金57萬5,000元（即7
    萬元加上自93年11月1 日起至95年3月20日止，共505日，每
    日以1,000元計算） （被上訴人於原審併請求上訴人應將系
    爭房屋遷讓返還，原審判決被上訴人勝訴，上訴人不服提起
    上訴，嗣於95年3 月21日本院言詞辯論期日撤回遷讓返還系
    爭房屋部分之上訴，此部分已告確定，本院僅就被上訴人請
    求違約金部分予以審理），並答辯聲明：上訴駁回。
二、上訴人則以：上訴人係於92年2月初搬進系爭房屋，於94年3
    月27日即已遷離，共計25個月， 以每月租金7,000元計算，
    計應給付被上訴人17萬5,000元， 惟上訴人就系爭房屋花費
    裝潢費用10萬7,500元， 被上訴人同意負擔，另上訴人已給
    付被上訴人7萬元， 均應予扣除等語，資為抗辯，並上訴聲
    明： (一)原判決除第1項外廢棄。(二)上開廢棄部分，被上訴人
    在第一審之訴及假執行之聲請均駁回。
三、被上訴人主張上訴人於92年1 月28日向伊購買系爭房屋，約
    定買賣價金為190萬元，嗣兩造於92年3月12日重新簽訂不動
    產買賣契約書，約定買賣價金仍為190萬元， 付款方式為上
    訴人於簽約時給付伊5萬元，完稅後再給付30萬元，尾款155
    萬元於產權登記完竣後3日內辦妥銀行貸款支付； 之後，兩
    造又於93年7 月22日簽訂系爭同意書，上訴人同意於93年10
    月31日前無條件搬離系爭房屋， 若有違約願支付伊7萬元作
    為違約賠償，及自93年11月1日起，以每日1,000元償付至搬
    離日為止等情，業據提出不動產買賣契約書及系爭同意書為
    證（原審卷10-19頁）， 並經證人即汐止東方旺族社區總幹
    事李正邦證稱：「（法官提示系爭同意書，問證人是否你做
    見證？）答：是的，是所有人乙○○小姐到社區表示要進入
    大同路2段322巷8號3樓的房屋，因該屋已出租予被告（即上
    訴人），依我們處理的程序，要得被告同意才能進去，他們
    因為房屋的糾紛有一些約定，希望我做見證」、「（法官問
    ：對於同意書第2項，當時是否這樣約定？ ）答：我記得他
    們口頭上是約定一個搬離的時間，如果到期不搬，每天要付
    1,000元，後來也沒有說要改成每月1,000元，我簽同意書時
    也沒有仔細看」等語屬實（原審卷40-41頁）， 且為上訴人
    所不爭執，自堪信為真實。上訴人雖辯稱伊已於94年3 月27
    日遷離系爭房屋云云，惟為被上訴人所否認，經查上訴人係
    於95年3 月21日本院言詞辯論時始將系爭房屋之鑰匙當庭交
    還被上訴人（本院卷48頁），且上訴人就系爭房屋內迄今仍
    留有其所有報章雜誌之事實並不爭執（本院卷47頁），再依
    證人李正邦證稱上訴人雖已搬離，但離開之前有拿一個文給
    伊說不得讓被上訴人進屋等語（原審卷41頁），自應認上訴
    人係於95年3月21日始遷讓返還系爭房屋予被上訴人。
四、次查系爭同意書約定上訴人同意於93年10月31日前無條件搬
    離系爭房屋， 若有違約願支付被上訴人7萬元作為違約賠償
    ，及自93年11月1日起，以每日1,000元償付至搬離日為止等
    語，茲上訴人既於95年3 月21日始遷讓返還系爭房屋，而未
    於93年10月31日前遷離，顯已違約，被上訴人自得依該約定
    請求上訴人給付違約金。又依上開約定觀之，上訴人如未於
    93年10月31日前搬離系爭房屋，被上訴人所受之損害乃為不
    能使用系爭房屋而相當於租金之損害，兩造就此損害約定上
    訴人應給付違約金，核其性質應為上訴人不履行債務所生損
    害賠償額預定性之違約金（民法第250條第2項參照）。又按
    約定之違約金額過高者，法院得減至相當之數額，民法第25
    2條亦定有明文。 查被上訴人已自陳系爭房屋之租金為每月
    7,000元（本院卷47、67頁）， 上訴人對之亦不爭執（本院
    卷46頁），而系爭同意書約定上訴人不依期搬離系爭房屋之
    違約金為7萬元，加上每日1,000元（即每月為3萬元至3萬1,
    000元），與兩造原約定之租金每月7,000元相較，顯屬過高
    ，衡情應予核減，本院認應以被上訴人實際所受之損害即每
    月7,000元為標準，酌予核減，依此標準計算，自93年11 月
    1日起至95年3月20日（即上訴人返還系爭房屋之日）止，計
    16個月又20日，上訴人應給付被上訴人之違約金數額為11萬
    6,667元（7,000元×16又3/2月＝116,667元，小數點以下四
    捨五入 ），是被上訴人請求上訴人給付11萬6,667元部分，
    應屬有據；逾此部分之請求，尚屬無據。
五、上訴人雖另辯稱伊已給付被上訴人7萬元， 且伊就系爭房屋
    花費裝潢費用10萬7,500元， 被上訴人同意負擔，均應予扣
    抵云云，然被上訴人主張上訴人自92年2月1日起使用系爭房
    屋，迄93年10月31日止，以每月租金7,000元計算， 應給付
    伊租金14萬7,000元， 兩造同意以上訴人於立系爭同意書之
    前已給付之7萬元扣抵，該7萬元與伊請求之違約金無關，上
    訴人不得主張扣抵；另伊係在本院勸諭兩造和解過程中表示
    同意上訴人扣除系爭房屋之裝潢費用10萬元，茲兩造既未能
    達成和解，該陳述應不生效力等語。查兩造就上訴人已給付
    7 萬元予被上訴人之事實並不爭執，且上訴人亦自承伊自92
    年2月搬進系爭房屋，迄遷離為止， 均未給付被上訴人每月
    租金7,000元（本院卷46頁），則被上訴人主張該7萬元係抵
    扣上訴人自92年2月1日起至93年10月31日止之租金，應屬可
    採，上訴人主張以該7萬元扣抵其應給付之上開違約金， 尚
    屬無據。另系爭同意書僅約定上訴人搬遷後應以房屋現狀交
    還被上訴人，並未約定被上訴人同意負擔上訴人就系爭房屋
    所花費之裝潢費用，且依被上訴人主張伊係在本院勸諭兩造
    和解過程中表示同意上訴人扣除系爭房屋之裝潢費用10萬元
    等情，茲兩造既未能達成和解，上訴人自難執被上訴人在和
    解洽談過程中所為之讓步，逕謂被上訴人同意負擔該裝潢費
    用，是上訴人主張以該裝潢費用扣抵其應給付之上開違約金
    ，亦屬無據。
六、綜上所述，被上訴人依系爭同意書之約定，請求上訴人給付
    違約金11萬6,667元部分，自屬應予准許； 至超過上開金額
    之請求，即屬不應准許。原審就上開不應准許部分，所為上
    訴人敗訴之判決，自有未合。上訴論旨指摘原判決此部分不
    當，求予廢棄改判，為有理由；就上開應予准許部分，所為
    上訴人敗訴之判決，並無不合，上訴論旨指摘原判決此部分
    不當，求予廢棄改為，為無理由。
七、兩造其餘之攻擊或防禦方法及未經援用之證據，經本院斟酌
    後，認為均不足以影響本判決之結果，自無逐一詳予論駁之
    必要，併此敘明。
八、據上論結，本件上訴為一部有理由，一部無理由，依民事訴
    訟法第450條、第449條第1項、第79條，判決如主文。
中    華    民    國    95    年    4     月    4     日
                  民事第十三庭審判長法  官  陳昆煇
                                    法  官  李錦美
                                    法  官  陳駿璧
正本係照原本作成。
不得上訴。
中    華    民    國    95    年    4     月    6     日
                                    書記官  黃  愛


司法院資訊處製作；財團法人民間司法改革基金會備份。
